【裁判字號】    95,交簡上,71
【裁判日期】    950920
【裁判案由】    過失傷害
【裁判全文】
臺灣板橋地方法院刑事判決        95年度交簡上字第71號
上  訴  人
即  被  告  甲○○
上列上訴人因過失傷害案件，不服本院九十五年度交簡字第一四
五號中華民國九十五年四月三十日第一審判決（聲請案號：九十
四年度偵字第一八０八七號），提起上訴，本院管轄之第二審合
議庭判決如下：
    主  文
上訴駁回。
甲○○緩刑貳年。
    事  實
一、甲○○係受僱於不倒翁五金實業有公司之司機，以駕駛貨車
    載貨為業，為從事駕駛業務之人。其於民國九十四年三月二
    十五日十四時四十分許，駕駛車牌號碼為ＺＶ─九九四一號
    自用小貨車，沿臺北縣新莊市○○路內側車道往五股方向行
    駛，途經思源路與中原路交岔路口時，欲左轉中原路行駛。
    其原應注意汽車轉彎時，轉彎車應讓直行車先行，而當時天
    候晴，為日間有自然光線、路面乾燥且無缺陷與障礙物、視
    距良好，並無不能注意之情事。詎甲○○竟疏未注意對向來
    車情形即逕為左轉，適有乙○○騎乘車牌號碼為ＣＵ五─三
    七二號重型機車沿思源路慢車道往板橋方向直行，亦疏未注
    意汽車行駛時，駕駛人應注意車前狀況並隨時採取必要之安
    全措施，甲○○所駕車輛由內側車道左轉時，未能及時煞避
    而撞及乙○○之機車，致乙○○人車倒地，受有頭部顱內出
    血、右髕骨骨折及創傷性斜視等傷害。甲○○肇事後，於有
    偵查犯罪職權之公務員或機關不知何人犯罪前即為報警，並
    在留待現場向據報到場處理之警員承認其為肇事人自首接受
    調查裁判。
二、案經被害人乙○○向臺灣板橋地方法院檢察署檢察官告訴，
    經發交臺北縣政府警察局新莊分局調查移送偵查後聲請簡易
    判決處刑。
    理  由
一、上揭犯罪事實，業經被告甲○○坦承不諱，核與告訴人乙○
    ○指訴情節相符，並有道路交通事故現場圖、道路交通事故
    調查報告表(一)(二)、臺北縣政府警察局新莊分局道路交通事故
    肇事人自首情形記錄表及肇事現場與車損照片十二幀、行政
    院衛生署臺北醫院九十四年七月八日出具之診斷證明書乙紙
    附卷可稽。
二、按汽車行駛至交岔路口左轉彎時，轉彎車應讓直行車先行，
    道路交通安全規則第一百零二條第一項第六款定有明文，被
    告駕駛車輛自應盡上開注意義務；又汽車行駛時，駕駛人應
    注意車前狀況，並隨時採取必要之安全措施，道路交通安全
    規則第九十四條第三項亦規定甚明，告訴人駕駛機車亦依循
    此而為注意。本件案發當時被告之車輛係欲為左轉彎，告訴
    人之機車則為直行，依上開規定告訴人之機車有優先於被告
    車輛通行之權，被告自應禮讓待直行之告訴人機車通過後，
    再為左轉彎。而案發當時天候晴，為日間有自然光線，路面
    乾燥無缺陷及障礙物，且視距良好，此有道路交通事故調查
    報告表及現場相片在卷足據，現場並無不能注意之情形，告
    訴人之機車既係對向駛來，被告就告訴人機車直行通過同一
    交岔路口之情形即難諉為未見，其仍於轉彎時與直行之告訴
    人機車發生撞擊並致告訴人人車倒地成傷，顯見被告並未依
    上開規定禮讓告訴人機車先行即冒然左轉彎，則其疏未注意
    上揭規定而肇禍，應負過失罪責甚明，且其過失行為與告訴
    人所受傷害結果間亦具有相當因果關係。雖由本件兩車碰撞
    之位置分別為告訴人機車之車頭及被告自用小貨之右後方之
    情形觀之，顯見並非在被告車輛甫為左轉之際即發生碰撞，
    則告訴人茍有依規定注意車前被告行車之狀況，應有足夠時
    間可為有效之避煞措施而不致發生碰撞，故告訴人騎乘機車
    亦有疏未注意車前狀況及隨時採取必要安全措施之過咎，然
    此僅屬告訴人對車禍發生與有過失而於民事責任上應否分擔
    之問題，仍不得解免被告對本件車禍發生具有過失之認定。
    是本件事證明確，被告犯行洵堪認定。
三、又按被告行為後，法律有變更者，依修正前刑法第二條第一
    項之規定，以適用裁判時法為原則，如行為時法有利於行為
    人，則例外適用行為時法；被告行為後，刑法業於九十四年
    二月二日修正公布，於九十五年七月一日施行，依修正後刑
    法第二條第一項規定，以適用行為時法為原則，惟如裁判時
    法有利於行為人，則例外的適用裁判時法。而以往實務見解
    ，認原判決未及比較適用新舊法時，上訴後，雖比較結果以
    舊法有利於行為人，而原判決別無其他撤銷事由，上訴審仍
    應以此為由撤銷改判。惟修正後之規定係以適用行為時法為
    原則，因此原判決雖未及比較適用，然上訴後，經比較新舊
    法，行為後之法律並非較有利於行為人，仍應適用行為時法
    ，則原判決適用行為時法即無不當，自不構成撤銷之事由。
    又以本次刑法修正之比較新舊法，應就罪刑有關之共犯、未
    遂犯、想像競合犯、牽連犯、連續犯、結合犯，以及累犯加
    重、自首減輕暨其他法定加減原因（如身分加減）與加減例
    等一切情形，綜其全部罪刑之結果而為比較，最高法院九十
    五年五月二十三日九十五年度第八次刑庭會議決議可資參照
    。是本案經綜合比較有關刑法第二百八十四條第二項前段、
    第六十二條、第四十一條第一項前段、第三十三條第五款及
    罰金罰鍰提高標準條例第一條前段、第二條之修正公布施行
    前、後之規定後，應認行為後之法律並無較有利於行為人，
    依修正後刑法第二條第一項前段之規定，仍應適用行為時法
    ，則原判決適用行為時法即無不當，並不構成撤銷之事由，
    合先陳明。
四、原審認被告犯行明確，以被告係犯刑法第二百八十四條第二
    項前段業務過失傷害罪，審酌被告犯罪所生之危害，及犯罪
    後態度等一切情狀，量處有期徒刑參月，並諭知易科罰金之
    折算標準，認事用法，核無不合，量刑亦屬妥適。被告上訴
    意旨，指稱原審量刑過重，非有理由，應予駁回。
五、又按刑法第七十四條關於緩刑之規定，於九十五年七月一日
    亦經修正施行，惟緩刑規定並非關於行為可罰性之法律規範
    ，而係屬刑之宣告規範，無現行刑法第二條第一項之適用，
    其適用關係乃以案件在裁判時為準，並非以行為時為準，本
    案犯罪時間固在前揭刑法修正施行前，惟裁判時已於刑法修
    正施行後，就緩刑之宣告自應適用現行刑法第七十四條之規
    定（參照最高法院九十五年第八次刑事庭會議決議），且緩
    刑之宣告既無現行刑法第二條第一項之適用，而未涉及法律
    變更之比較，故本案雖相關法律均適用修正前之規定諭知，
    緩刑之宣告則適用現行法之規定，亦無悖最高法院二十七年
    上字第二六一五號判例、同院八十七年度臺非字第四００號
    判決所揭示之「擇用整體性原則」，併此指明。查被告前未
    被告前未曾受有期徒刑以上刑之宣告，且已與告訴人達成和
    解，並賠償告訴人之損失，有九十五年八月十日和解書影本
    、收據證明影本、九十五年八月十一日告訴人陳報狀及臺灣
    高等法院被告前案紀錄表在卷可參，足認其深知悔悟，因認
    所宣告之刑，以暫不執行為適當，爰併宣告緩刑二年，以啟
    自新。
據上論斷，應依刑事訴訟法第四百五十五條之一第一項、第三項
、第三百六十八條，修正後刑法第七十四條第一項第一款，判決
如主文。
本案經檢察官黃仙宜到庭執行職務。
中    華    民    國    95    年    9     月    20    日
                  交通法庭審判長法  官  潘翠雪
                                法  官  王士珮
                                法  官  絲鈺雲
上列正本證明與原本無異。
不得上訴。
                                書記官  江文彬
中    華    民    國    95    年    9     月    20    日
附錄本案論罪科刑法條全文：
中華民國刑法第284條
（過失傷害罪）
因過失傷害人者，處6 月以下有期徒刑、拘役或5 百元以下罰金
，致重傷者，處1 年以下有期徒刑、拘役或5 百元以下罰金。
從事業務之人，因業務上之過失傷害人者，處 1 年以下有期徒刑
、拘役或1 千元以下罰金，致重傷者，處3 年以下有期徒刑、拘
役或2 千元以下罰金。


司法院資訊處製作；財團法人民間司法改革基金會備份。
